臺灣新北地方法院刑事判決
111年度易字第498號
公  訴  人  臺灣新北地方檢察署檢察官
被      告  毛昭能


上列被告因違反家庭暴力防治法等案件，經檢察官提起公訴（11
0年度偵字第13056號），本院判決如下：
    主  文
甲○○犯恐嚇危害安全罪，處有期徒刑貳月，如易科罰金，以新臺
幣壹仟元折算壹日。又犯違反保護令罪，處有期徒刑參月，如易
科罰金，以新臺幣壹仟元折算壹日。應執行有期徒刑肆月，如易
科罰金，以新臺幣壹仟元折算壹日。
    事  實
一、甲○○為乙○○○之子，2人間具有家庭暴力防治法第3條第3款所
    定之家庭成員關係。甲○○因不滿乙○○○對財產之分配，竟為
    下列行為：
　㈠基於恐嚇危害安全之犯意，於民國109年5月27日19時許，在
    新北市○○區○○路00號2樓住處內，接續向乙○○○恫稱「我把你
    拖出去剁掉，丟到垃圾車裡」、「我很想要讓你死啦」等語
    ，致乙○○○心生畏懼，足生危害於安全。
　㈡前因對乙○○○為家庭暴力行為，經本院於109年11月13日以109
    年度家護字第1739號核發民事通常保護令，裁定甲○○應於10
    9年12月15日前遷出乙○○○上址住所，保護令有效期間為2年
    ，甲○○並於109年11月22日接獲警方通知而知悉上開保護令
    內容。詎甲○○明知上揭民事通常保護令之內容，竟仍基於違
    反保護令之犯意，未遵守前揭保護令命其應遷出上址之要求
    ，以此方式違反上開保護令。
二、案經乙○○○訴由新北市政府警察局刑事警察大隊報告臺灣新
    北地方檢察署(下稱新北地檢署)檢察官偵查起訴。
    理  由
一、證據能力部分：
  ㈠本判決以下所引用之各項被告以外之人審判外之言詞或書面
    陳述，檢察官、被告甲○○均未於言詞辯論終結前聲明異議，
    本院審酌各該證據作成之情形，既無違法或不當取得情形，
    認為以之作為本案之證據亦屬適當，揆諸刑事訴訟法第159
    條之5第2項之規定，上開證據均具有證據能力。
　㈡被告固爭執告訴人乙○○○所提出其與被告於109年5月27日現場
    之對話錄音檔之證據能力，惟按刑事訴訟法上證據排除法則
    等相關規定，係為防止國家機關以違法侵害人民基本權方式
    取得證據，故其規範對象係以國家機關為限，並不及於私人
    。不可歸責於國家機關之私人違法錄音（影）所取得之證據
    ，既非因國家機關對私人基本權之侵害，自無證據排除法則
    之適用或類推適用可能，如其內容具備任意性者，自可為證
    據。（最高法院108年度台上字第4094號判決意旨參照）。
    又私人將其所蒐取之證據交給國家作為追訴犯罪之證據使用
    ，國家機關只是被動地接收或記錄所通報即將或已然形成之
    犯罪活動，並未涉及挑唆亦無參與支配犯罪，該私人顯非國
    家機關手足之延伸，是以國家機關據此所進行之後續偵查作
    為，自具其正當性與必要性（最高法院107年度台上字第612
    號判決意旨參照）。另錄音係利用機器將自然界之聲響數位
    化後加以儲存，於播放時再還原成人耳可接受之訊號，是錄
    音檔案係以機械原理所儲存，如未經剪輯、變聲等人為操控
    之後製處理，其播出之內容應屬錄音當時機器所接收聲響之
    客觀呈現，自有證據能力。
　㈢本院於審理程序就上開錄音檔進行勘驗程序並作成勘驗筆錄
    ，再予檢察官及被告表示意見，有本院勘驗筆錄及審判筆錄
    等件在卷可稽（見本院易字卷第78至80頁），且勘驗結果亦
    確認告訴人所製作之譯文並無逸脫錄音檔案內容，且於勘驗
    過程中，亦查無錄音過程有何違常之疏失及不合理處，是該
    錄音檔案即有證據能力。
二、認定事實所憑證據及理由：
  ㈠訊據被告就事實欄一㈠部分，固坦承曾於上開時、地，向告訴
    人說過「我把你拖出去剁掉，丟到垃圾車裡」、「我很想要
    讓你死啦」等語，惟矢口否認有何恐嚇危害安全之犯行，辯
    稱：我當時有喝酒，說了什麼都不知道云云。就事實欄一㈡
    部分，固坦承未遵守前揭保護令命其應遷出上址之要求等事
    實，惟矢口否認有何違反保護令之犯行，辯稱：我沒有收到
    保護令，我媽媽於109年11月17日已經搬走了，我沒有錢，
    沒有辦法搬離云云。經查：
  ⒈被告為告訴人之子，2人間具有家庭暴力防治法第3條第3款所
    定之家庭成員關係；被告於事實欄一㈠所載時間、地點，曾
    向告訴人稱「我把你拖出去剁掉，丟到垃圾車裡」、「我很
    想要讓你死啦」等語；被告因對告訴人為家庭暴力行為，經
    本院於109年11月13日以109年度家護字第1739號核發民事通
    常保護令，裁定被告應於109年12月15日前遷出告訴人上址
    住所，保護令有效期間為2年，而被告未遵守前揭保護令命
    其應遷出上址之要求等事實，均為被告所不否認(見本院易
    字卷第75頁)，核與證人即告訴人於警詢及偵訊時之證述、
    證人毛顯妮於本院家事庭審理時之證述均大致相符(見新北
    地檢署110年度偵字第13056號卷〈下稱偵卷〉第13至16、67、
    109、129頁)，復有本院勘驗告訴人與被告上揭對話錄音檔
    之勘驗筆錄、本院上開民事通常保護令在卷可佐(見本院易
    字卷第29至32頁、第78至80頁)，此部分之事實，首堪認定
    。
  ⒉就事實一㈠部分，被告固以前詞置辯，惟按恐嚇罪，所稱以加
    害生命、身體、自由、名譽、財產之事，恐嚇他人者，係指
    以使人生畏怖心為目的，而通知將加惡害之旨於被害人而言
    （最高法院52年台上字第751號裁判意旨參照）。又刑法第3
    05條恐嚇危害安全罪之構成要件，於行為人主觀意圖上，只
    要行為人對於惡害之內容具有認識，即得謂有恐嚇之故意，
    至行為人對於惡害實際發生之可能性，有無實現惡害之意思
    及其最終之目的或動機何在，均在所不問。查被告於警詢時
    陳稱：我有講過這些狠話，因為我不想要我母親繼續簽賭等
    語；偵訊時亦供稱：我是學習我爸講的等語(見偵卷第10、8
    5頁)。是被告既不諱言以加害生命、身體之事傳達告訴人之
    目的或緣由，則其顯然對於惡害之內容具有認識，縱當日有
    飲酒，亦不影響其主觀上對告訴人有恐嚇危害安全之故意。
    故被告所辯，實屬卸責之詞，難認可採。
　⒊就事實一㈡部分，被告固辯稱未收到民事通常保護令云云，惟
    查新北市政府警察局板橋分局警員謝伯函確曾於109年11月2
    2日11時27分，在新北市○○區○○路00號向被告通知本院上開
    民事通常保護令之內容，並由被告簽名確認，有該分局保護
    令執行紀錄表在卷可參(見本院易字卷第39頁)。被告亦於本
    院審理時供稱上開執行紀錄表上之簽名為其本人所簽署等語
    明確(見本院易字卷第77頁)，是被告確已知悉上開民事通常
    保護令之內容無疑。被告固又辯稱因沒有錢才沒有搬離，而
    其母已經搬離云云。惟按命相對人遷出被害人住居所或遠離
    被害人之保護令，不因被害人同意相對人不遷出或不遠離而
    失其效力。是僅相對人就保護令之內容已有認識而仍不遠離
    或進入被害人之住居所，不問其目的為何，均構成違反保護
    令罪（最高法院98年度台上字第6320號刑事判決意旨參照）
    。況家庭暴力防治法內保護令制度所設之各種限制、禁止、
    命令規定，本係預防曾有家庭暴力行為者將來可能之不法行
    為所作之前置性、概括性保護措施。是以，若受保護令拘束
    之行為人明知有保護令所列之限制存在，仍在該保護令有效
    期間內故予違反，則不問行為人違反之動機為何、有無造成
    實害、被害人實際上有無住在該住居所、是否同意被告不遷
    出及遠離等，均應構成違反保護令罪。是被告上開所辯縱然
    屬實，依上開說明，仍無礙其違反保護令罪責之成立。
　⒋被告於審理中聲請傳喚住家樓下早餐店員工及警察等人，用
    以證明其並未收到保護令或無違反保護令等情，然被告所欲
    證明之事實已臻明確，核無調查必要。至於被告聲請傳喚其
    母、兄、姊、妹等人，並未敘明其待證事實為何，亦難認有
    何調查之必要，附此敘明。
　㈡綜上，本案被告上開事實欄一㈠、㈡犯行均罪證明確，堪予認
    定，應予依法論科。
三、論罪科刑：
  ㈠法律說明：
    按家庭暴力者，指家庭成員間實施身體、精神或經濟上之騷
    擾、控制、脅迫或其他不法侵害之行為；又家庭暴力罪者，
    指家庭成員間故意實施家庭暴力行為而成立其他法律所規定
    之犯罪，家庭暴力防治法第2條第1款、第2款分別定有明文
    。查被告於本件行為時，與告訴人為母子關係，二人屬家庭
    暴力防治法第3條第3款之家庭成員關係，是被告恐嚇告訴人
    ，造成告訴人心生畏懼，已屬家庭成員間實施身體上不法侵
    害之行為，該當家庭暴力防治法第2條第2款之家庭暴力罪，
    並構成刑法規定之犯罪，惟因家庭暴力防治法對於家庭暴力
    罪並無科處刑罰之規定，應依刑法恐嚇罪之規定論罪科刑。
  ㈡罪名：
　　核被告就事實欄一㈠所為，係犯刑法第305條之恐嚇危害安全
    罪；就事實欄一㈡所為，係犯家庭暴力防治法第61條第3款之
    違反保護令罪。
　㈢罪數：
　  被告就事實欄一㈠所為，係於短時間內以事實欄所示言詞對
    告訴人進行恫嚇，應認係出於單一恐嚇危害安全犯意為之，
    各舉動間之時間密接，犯罪目的單一，手法相似，侵害法益
    相同，彼此獨立性極為薄弱，依一般社會健全觀念，在時空
    差距上，難以強行分開，在刑法評價上，視為數個舉動之接
    續施行，合為包括之一行為予以評價，較為合理，應論以接
    續犯之1罪。上開2罪犯意各別、行為互殊，應予分論併罰。
  ㈣量刑及定執行刑：
    爰以行為人責任為基礎，審酌被告僅因財產分配心生不滿，
    即出言恫嚇告訴人，使告訴人心生畏懼，又漠視法院通常保
    護令裁定之效力而違反遷出令，所為均屬不該。考量被告犯
    後否認犯行、犯罪之動機、目的、手段、犯罪所生之危害、
    未與被害人達成和解或調解、前有傷害直系血親尊親屬之前
    科，暨其自陳二專肄業之教育程度，開計程車為業，家庭經
    濟狀況勉持等一切情狀，分別量處如主文所示之刑，並均諭
    知易科罰金之折算標準。併審酌被告所犯各罪之罪質、犯罪
    時間之間隔、各罪之法律目的、違反之嚴重性、彼此間之關
    聯性、數罪所反映之人格特性與傾向、施以矯正之必要性，
    就其所犯數罪為整體非難評價，定其應執行刑併諭知易科罰
    金之折算標準，如主文所示。
四、不另為無罪諭知部分：
　㈠公訴意旨略以：被告於上開事實欄一㈠所載時間、地點，基於
    毀損之犯意，砸毀告訴人所有傢具，致其不堪使用等語，因
    認被告涉犯家庭暴力防治法第2條第2款、刑法第354條之毀
    損罪。
  ㈡按犯罪事實應依證據認定之，無證據不得認定犯罪事實；不
    能證明被告犯罪者，應諭知無罪之判決，刑事訴訟法第154
    條第2項、第301條第1項分別定有明文。而認定犯罪事實所
    憑之證據，雖不以直接證據為限，間接證據亦包括在內，然
    無論直接證據或間接證據，其為訴訟上之證明，均須達於通
    常一般之人不致有所懷疑，而得確信其為真實之程度，始得
    據為有罪之認定，倘其證明尚未達此一程度，仍有合理之懷
    疑，自不得遽為被告有罪之判決。且依無罪推定原則、被告
    無自證無罪之義務，苟積極證據不足為不利於被告事實之認
    定，即應為有利於被告之認定，更不必有何有利之證據。
  ㈢公訴意旨認被告涉犯上開罪嫌，無非以被告於警詢之供述、
    告訴人於警詢及偵查中之證述、證人毛顯妮於家事庭審理中
    之證述、109年5月27日現場的錄音光碟及譯文等，為其論據
    。
  ㈣訊據被告堅詞否認有何毀損犯行，辯稱：我沒有砸毀傢具，
    卷內照片不知道是何時拍的等語。經查：上開事實欄一㈠所
    載時間、地點，屋內傢具物品散亂，且有一張桌子翻倒在椅
    凳上，此有告訴人提供之109年5月27日現場照片3張在卷可
    佐(見新北地檢署110年度他字第16號卷第7頁)。且本院勘驗
    上開現場錄音檔，被告說出：「你不要給老子待在這裡」等
    語時，亦確有摔物品之聲音等情(見本院易字卷第79頁)，固
    堪認定。惟刑法第354條之毀損罪，所謂「毀棄」係指毀滅
    或拋棄，使物之本體或其效用全部喪失；「損壞」乃指損害
    或破壞，使物之性質、外形及其特定目的之可用性一部喪失
    之意；「致令不堪用」則指以毀棄、損壞以外之方法，雖未
    毀損原物之外形或物理存在，但使物喪失其特定目的之全部
    效用者而言（最高法院109年度台上字第1861號判決參照）
    。查告訴人固然證稱被告有破壞傢具等語(見偵卷第15頁)；
    證人毛顯妮則證稱被告有動手摔房內傢具等語(見偵卷第109
    頁)，惟不論告訴人或證人均未具體明確證述究竟是何項物
    品遭被告毀損，亦未證述何項特定物品之本體或其效用全部
    或一部喪失，或被告使何項特定物品喪失其特定目的之全部
    效用等情。故本案依卷內所附證據資料，至多僅能證明被告
    確於事實欄一㈠所示時間、地點，翻倒屋內傢具，然終非發
    生該物品效用或特定目的一部或全部喪失，而生損壞或致令
    不堪用之情，依前揭說明，自難逕以毀損罪相繩。
  ㈤綜上所述，起訴意旨認被告涉嫌毀損犯行所憑之證據，尚未
    達於通常一般之人均不致有所懷疑，而得確信其為真實之程
    度，尚有合理懷疑存在，本院無從形成被告確有此部分犯行
    之確切心證，此部分本應為無罪之諭知，惟起訴意旨認此部
    分倘成立犯罪，與被告上開有罪部分，有想像競合之裁判上
    一罪關係，爰不另為無罪之諭知。
據上論斷，應依刑事訴訟法第299條第1項前段，判決如主文。
本案經檢察官丙○○提起公訴，檢察官簡志祥到庭執行公訴。
中　　華　　民　　國　　111 　年　　8 　　月　　31　　日
                  刑事第十四庭  法　官　梁家贏
上列正本證明與原本無異。
如不服本判決，應於判決送達後20日內敘明上訴理由，向本院提
出上訴狀 (應附繕本) ，上訴於臺灣高等法院。其未敘述上訴理
由者，應於上訴期間屆滿後20日內向本院補提理由書「切勿逕送
上級法院」。
                                書記官  巫茂榮
中　　華　　民　　國　　111 　年　　9 　　月　　5 　　日
附錄本案論罪科刑法條全文：
刑法第305條：
以加害生命、身體、自由、名譽、財產之事恐嚇他人，致生危害
於安全者，處2年以下有期徒刑、拘役或9千元以下罰金。
家庭暴力防治法第61條：
違反法院依第14條第1項、第16條第3項所為之下列裁定者，為本
法所稱違反保護令罪，處3 年以下有期徒刑、拘役或科或併科新
臺幣10萬元以下罰金：
一、禁止實施家庭暴力。
二、禁止騷擾、接觸、跟蹤、通話、通信或其他非必要之聯絡行
    為。
三、遷出住居所。
四、遠離住居所、工作場所、學校或其他特定場所。
五、完成加害人處遇計畫。